【裁判字號】    98,交聲,144
【裁判日期】    980811
【裁判案由】    交管條例聲異
【裁判全文】
臺灣板橋地方法院交通事件裁定         98年度交聲字第144號
原處分機關  交通部公路總局臺北區監理所蘆洲監理站
異  議  人
即受處分人  乙○○
上列異議人因違反道路交通管理處罰條例案件，對於交通部公路
總局臺北區監理所蘆洲監理站於民國98年1 月10日以北監蘆字第
裁46-AEX352505號所為之裁決處分（原舉發案號：北市警交字第
AEX352505 號），聲明異議，本院裁定如下：
    主  文
原處分撤銷。
乙○○機車駕駛人，行經有燈光號誌管制之交岔路口紅燈右轉，
處罰鍰新臺幣陸佰元，並記違規點數點。又因機車駕駛人，駕
駛機車有違反道路交通管理處罰條例之行為，經交通勤務警察制
止時，拒絕停車接受稽查而逃逸，處罰鍰新臺幣仟元，並記違
規點數壹點。
    理  由
一、原處分意旨略以：異議人即受處分人乙○○於民國97年12月
    4 日19時13分許，騎乘車號CVC-500 號重型機車，行經臺北
    市○○路59巷與南京東路6 段口時，因紅燈右轉之違規行為
    ，經臺北市政府警察局內湖分局潭美派出所員警當場制止攔
    檢，惟其竟拒絕停車接受稽查而逃逸，值勤員警即以北市警
    交字第AEX352505 號違反道路交通管理事件通知單依法逕行
    舉發，並經原處分機關於98年1 月10日以北監蘆字第裁46-A
    EX352505號違反道路交通管理事件裁決書，就異議人於上開
    時地「駕車行經有燈光號誌管制之交岔路口紅燈右轉行為」
    及「違反處罰條例之行為，拒絕停車接受稽查而逃逸」之違
    規行為，分別依道路交通管理處罰條例第53條第2 項、第60
    條第1 項，裁處罰鍰新臺幣（下同）600 元、3,000 元等語
    。
二、異議意旨略以：異議人乙○○於97年12月4 日19時13分許，
    騎乘車號CVC-500 號重型機車，行經臺北市○○路59巷與南
    京東路6 段口時，其當時確實有紅燈右轉，但查緝員警是攔
    停前方車輛，卻沒攔停其要求停車受檢，其騎車離去時員警
    也無鳴哨告知違規，且其亦無加速逃逸之意圖，再舉發單位
    內湖分局回函所言「考量警員執行勤務總在瞬間，不便立刻
    攝影、錄影器材舉證，且違規事實為感官可充分判定」，查
    緝單位明知此事況在所多有，卻沒尋解決之道，仍以感官判
    定，如此模糊不清、缺乏證據之解釋令其難以信服，為此聲
    明異議，請求撤銷原處分云云。
三、按汽車駕駛人駕駛汽車有違反道路交通管理處罰條例之行為
    ，經交通勤務警察制止時，不聽制止或拒絕停車接受稽查而
    逃逸者，處3 千元以上6 千元以下罰鍰；又汽車駕駛人駕駛
    汽車違反道路交通管理處罰條例第60條第1 項規定者，除應
    依該條所規定之罰鍰處罰外，並應記違規點數1 點，道路交
    通管理處罰條例第60條第1 項、第63條第1 項第1 款分別定
    有明文。次按，汽車駕駛人有不服指揮稽查而逃逸之情形，
    當場不能或不宜攔截製單舉發者，得對汽車所有人逕行舉發
    處罰；又前項逕行舉發，應記明車輛牌照號碼、車型等可資
    辨明之資料，查明汽車所有人姓名或名稱、住址後，製單舉
    發處罰之，道路交通管理處罰條例第7 條之2 第1 項第4 款
    及第2 項亦規定甚明。
四、經查：
  (一)本件異議人於97年12月4 日19時13分許，騎乘車號CVC-500
    號重型機車，行經臺北市○○路59巷與南京東路6 段口，在
    面對行車管制號誌為紅燈狀態下，未能遵守號誌警示仍逕予
    右轉穿越路口，執勤員警即開啟警示燈意示駕駛人停車受檢
    ，惟駕駛人未停車受檢並加速逃逸，經執勤員警以無線電查
    詢該車車種、車型、顏色等資料核對無訛且無失竊之情形下
    ，依該車違反道路交通管理處罰條例第53條第2 項及第60條
    第1 項規定予以製單逕行舉發，業據原舉發機關即臺北市政
    府警察局內湖分局函陳查報屬實，有臺北市政府警察局97年
    12月4 日北市警交字第AEX352505 號舉發違反道路交通管理
    事件通知單通知聯影本、臺北市政府警察局內湖分局97年12
    月31日北市警內分交字第09733326500 號書函各1 件在卷可
    稽。
  (二)異議人固坦承其於上開時地，騎乘車號CVC-500 號重型機車
    ，行經有燈光號誌管制之交岔路口右轉闖紅燈之違規行為，
    該部分違反道路交通管理處罰條例第53條之違規事證自屬明
    確，惟矢口否認其有何拒絕停車接受稽查而逃逸之行為，並
    執前詞置辯。經查：異議人於97年12月4 日19時13分許，騎
    乘車號CVC-500 號重型機車，行經臺北市○○路59巷與南京
    東路6 段口時，未能遵守號誌警示，自行善路紅燈違規右轉
    至南京東路，經於南京東路上執行交通勤務之臺北市政府警
    察局內湖分局潭美派出所執勤員警發現後，立即鳴笛制止並
    揮動指揮棒，以手勢指揮示意該車輛停靠路旁，該員警確定
    當時鳴笛攔停的人係為異議人，其並以明確的手勢攔停異議
    人，而異議人亦將車輛減速停靠路邊，依當時路面並無特別
    阻礙，可以直接往前騎，不需要將車輛減速且停靠路邊，是
    員警見異議人已將車輛減速並停靠路邊，其認為異議人要停
    車受檢，即往異議人方向靠近欲取其證件查看，惟異議人卻
    逕自加速往前駛離等情，業據證人即當時在場執勤員警甲○
    ○於本院訊問時證述明確（見本院98年2月27日訊問筆錄）
    。依證人所述可知，證人確有目睹異議人騎乘上開機車，行
    經臺北市○○路59巷與南京東路6 段口時，因紅燈右轉之違
    規行為，經其吹哨攔停，且其攔停的對象確為異議人，然異
    議人經攔停後拒絕停車接受稽查而逃逸之違規事實等情節綦
    詳。衡諸舉發員警與異議人素不相識，亦無怨隙，其執行公
    務舉發異議人違規，自無故意設詞攀誣，或虛構違規事實以
    陷害異議人之理，是證人甲○○員警上開證述內容，經核尚
    無不可採信之處，自堪採信。再證人於執行勤務之際，對前
    方行駛車輛動向，自特別留意而無錯看或誤判之情，且員警
    於攔停異議人車輛時所使用之指揮棒，有夜間顯示之閃光功
    能，於異議人本件違規之夜間時分，該指揮棒應較其他物體
    更為明顯可見，況異議人亦不否認當時有看到員警，員警亦
    有為攔停及吹哨之動作，與證人前述情節兩相吻合。是以員
    警既以鳴笛並揮動指揮棒攔停異議人，且以明確手勢指揮異
    議人將車輛停靠路邊等情視之，異議人無法辨識員警攔停對
    象為其本人之可能性甚微。異議人辯稱其以為員警是攔停前
    方車輛，而不是攔停其云云，顯屬卸責之詞，委無足採。
  (三)又本件雖無該車於上開時地因紅燈右轉之違規行為，經交通
    勤務警察攔停時，拒絕停車接受稽查而逃逸等違規事項之採
    證照片可憑，惟交通案件所需之舉證狀態多半稍縱即逝，倘
    要求員警必以錄影或照相為證，實為強人所難。再者，交通
    警察掣單舉發違反道路交通管理處罰條例所列之違規事實，
    本質上為行政處分，係公務員基於職務上之權力，依法就特
    定之具體事件所為之具公法上效果之單方行政行為，基於公
    務員為公法上行為具有公信力之原則，若無其他反證足以推
    翻，該行政處分當可被推定為真正，本此公信原則，立法者
    乃賦予行政機關制定違反道路交通事件統一裁罰標準及處理
    細則，使執勤員警得當機處分以達其維護交通秩序、安全之
    行政目的，反之，若謂公務員一切行政行為均需預留證據以
    證其實，則國家行政勢必窒礙難行，據此，刑事訴訟法就犯
    罪證據有關之規定中與屬行政秩序罰之交通違規裁罰本質不
    合之部分，自不在準用之列，從而，異議人既未就執勤員警
    之舉發有誤提出相關證據以供調查，本院經查亦無任何證據
    足資證明其有捏造事實違法取締之情事，則執勤員警本其維
    護交通秩序、安全職責所為之舉發，自應受到合法、正確之
    推定。是異議人所有之前述重型機車，於前開時、地，確有
    行經設有燈光號誌管制設施之交岔路口時，有闖紅燈經警攔
    停，拒絕停車接受稽查而逃逸之違規行為，應無疑問。本件
    事證明確，異議人上開違規事實堪以認定，警方對其舉發並
    無不當或違法之處。
五、綜上所述，異議人確有於前揭時、地，騎乘車號CVC-500 號
    重型機車，行經臺北市○○路59巷與南京東路6 段口時，因
    紅燈右轉之違規行為，經交通勤務警員制止，拒絕停車接受
    稽查而逃逸等違規事實，異議人執持前詞置辯，對原處分機
    關所為之裁決處分聲明異議，為無理由。惟「汽（機）車駕
    駛人有第53條情形者，記違規點數3點；有第60條第1項情形
    者，記違規點數1點。」為道路交通管理處罰條例第63條第1
    項第1 款、第3 款所定，本件異議人有「駕車行經有燈光號
    誌管制之交叉路口紅燈右轉」、「違反道路交通管理處罰條
    例之行為，經交通勤務警察制止時，拒絕停車接受稽查而逃
    逸」之違規行為，除對受處分人處以罰鍰外，本應併記違規
    點數，原處分機關疏未注意及此，業經原處分機關於98年5
    月8 日以北監蘆三字第0986002421號函覆明確，有該函文附
    卷可參，是原處分機關所為裁決處分既有瑕疵，爰由本院將
    原處分撤銷，並依道路交通管理處罰條例第53條第2 項、第
    60條第1 項、道路交通管理處罰條例第63條第1 項第3 款、
    同項第1 款及違反道路交通管理事件統一裁罰基準及處理細
    則第43條之規定，裁罰異議人如主文第二項所示，以資適法
    。
據上論斷，應依道路交通案件處理辦法第20條前段，裁定如主文
。
中    華    民    國    98    年    8     月  11    日
                  交通法庭      法  官    許必奇
以上正本證明與原本無異。
如不服本裁定應於送達後5 日內向本院提出抗告狀。
                                書記官    金和國
中    華    民    國    98    年    8     月  11    日


司法院資訊處製作；財團法人民間司法改革基金會備份。
